【裁判字號】    97,審勞安訴,4
【裁判日期】    970331
【裁判案由】    違反勞工安全衛生法
【裁判全文】
臺灣高雄地方法院刑事判決        97年度審勞安訴字第3、4號
公  訴  人  臺灣高雄地方法院檢察署檢察官
被      告  旭宏營造有限公司
兼代 表 人  陳志鶴
上列被告因業務過失致死等案件，經檢察官提起公訴（96年度偵
字第30840 號、97年度偵字第1306號），嗣被告於準備程序為有
罪陳述，經合議庭裁定由受命法官獨任依簡式審判程序審理，判
決如下：
    主  文
旭宏營造有限公司犯勞工安全衛生法第三十一條第二項之違反應
有防止危害安全衛生設備規定，致生職業災害罪，處罰金新臺幣
伍萬元。
陳志鶴犯業務過失致人於死罪，處有期徒刑伍月，如易科罰金，
以新臺幣壹仟元折算壹日。緩刑貳年。
    事  實
一、陳志鶴係址設臺南縣仁德鄉○○路234 號1 樓旭宏營造有限
    公司（下稱旭宏公司）負責人，為從事工程業務之人，與旭
    宏公司均為勞工安全衛生法所稱之雇主。緣旭宏公司於民國
    96年間向誼晟實業股份有限公司承攬該公司位於高雄縣湖內
    鄉○○路○段150 號路竹廠大門外牆及辦公室外部整修工程
    ，工期自96年5 月2 日至同年6 月15日，陳志鶴與旭宏公司
    乃自96年5 月4 日起聘僱王明溪施作上開工程，原應注意雇
    主對於高度2 公尺以上之屋頂、鋼樑、開口部分等場所作業
    ，勞工有遭受墜落危險之虞者，應於該處設置護欄、護蓋或
    安全網等防護設備，雇主為前項設施有困難者，應採取使勞
    工使用安全帶、安全帽及其他必要之防護具等防止因墜落而
    致勞工遭受危險之措施，且依當時情況並無不能注意之情事
    ，竟疏未注意，令勞工王明溪在未設置適當護欄及防護網之
    工作場所施工，復未提供安全帽、安全帶等安全設備，王明
    溪於96年5 月12日16時14分許，在上開地點之大門外牆旁高
    度6.8 公尺之施工架上負責拆卸砂網、清除土塊時，因重心
    不穩，在無適當護欄、安全網，及未配置安全帽、安全帶之
    情形下墜落地面，致王明溪受有骨盆骨折內出血併低血容休
    克之傷害，於同日19時8 分許傷重不治死亡。
二、案經高雄縣政府警察局湖內分局報請及行政院勞工委員會南
    區勞動檢查所函請臺灣高雄地方法院檢察署檢察官偵查起訴
    。
    理  由
一、被告陳志鶴、旭宏公司所犯之罪，其法定刑係死刑、無期徒
    刑、最輕本刑為3 年以上有期徒刑以外之罪，被告於準備程
    序進行中就被訴事實為有罪之陳述，經告知簡式審判程序之
    旨，並聽取檢察官與被告之意見後，認無不得或不宜改依簡
    式審判程序進行之情事，依刑事訴訟法第273 條之1 第1項
    規定，裁定由受命法官依簡式審判程序審理。
二、上開事實，業據被告於審理中坦承不諱，並經證人即案發時
    與被害人王明溪同時於上開處所工作之王伯翔於警詢證述綦
    詳，復有行政院勞工委員會南區勞動檢查所之王明溪墜落災
    害致死職業災害檢查報告書、臺南市立醫院診斷證明書、財
    團法人奇美醫院診斷證明書、臺灣臺南地方法院檢察署檢驗
    報告書、相驗屍體證明書及現場照片在卷可稽，足徵被告之
    自白與事實相符，堪予採信。本案事證明確，被告上開犯行
    ，均堪予認定，應依法論處。
三、核被告陳志鶴所為，係違反勞工安全衛生法第5 條第1 項第
    5 款規定，致發生同法第28條第2 項第1 款之死亡職業災害
    ，應依同法第31條第1 項規定處罰，又其係從事業務之人，
    同時觸犯刑法第276 條第2 項業務過失致人於死罪；另被告
    旭宏公司為法人，違反上開勞工安全衛生法第5 條第1 項第
    1 款之規定，因而生同法第28條第2 項第1 款之死亡災害，
    應依同法第31條第2 項之規定處以第1 項之罰金刑。被告陳
    志鶴以一行為觸犯上開兩罪名，為想像競合犯，應依刑法第
    55條規定從一重依業務過失致人於死罪處斷。本院審酌被告
    疏未採取相關安全防護措施，致王明溪不慎墜落而死亡，行
    為確有不當，惟念其於犯後坦承犯行，已與被害人家屬達成
    和解並賠償其損害，家屬亦表示願意原諒被告，業據被害人
    家屬即王明溪之子王阿文陳明在卷（見院卷第18頁），有和
    解書在卷可稽（見偵卷第6 頁），堪認犯後態度良好，參以
    檢察官亦請求從輕量刑等一切具體情狀，分別量處如主文所
    示之刑，被告陳志鶴部分並諭知如主文所示易科罰金之折算
    標準；至被告旭宏公司部分，因法人無從服勞役，故不予諭
    知易服勞役之折算標準，一併敘明。又被告陳志鶴未曾受有
    期徒刑以上刑之宣告，有臺灣高等法院被告前案紀錄表在卷
    可稽，因一時疏失，致罹刑典，犯後已賠償被害人家屬損失
    ，已如前述，經此偵審程序，當無再犯之虞，本院認所宣告
    之刑以暫不執行為當，依刑法第74條第1 款之規定諭知緩刑
    2 年。
四、據上論斷，應依刑事訴訟法第273 條之1 第1 項、第299 條
    第1 項前段，勞工安全衛生法第31條第1 項、第2 項，刑法
    第276 條第2 項、第55條、第41條第1 項前段、第74條第1
    項第1 款，刑法施行法第1 條之1 ，判決如主文。
本案經檢察官劉穎芳到庭執行職務。
中    華    民    國    97    年    3     月    31    日
                  刑事第七庭  法  官  唐照明
以上正本證明與原本無異。
如不服本判決應於判決送達後10日內，向本院提出上訴書狀。
中    華    民    國    97    年    3     月    20    日
                              書記官  許珈綺
附錄本案論罪科刑法條全文：
刑法第276條
因過失致人於死者，處2 年以下有期徒刑、拘役或2 千元以下罰
金。
從事業務之人，因業務上之過失犯前項之罪者，處5 年以下有期
徒刑或拘役，得併科3 千元以下罰金。
勞工安全衛生法第5條
雇主對左列事項應有符合標準之必要安全衛生設備：
一、防止機械、器具、設備等引起之危害。
二、防止爆炸性、發火性等物質引起之危害。
三、防止電、熱及其他之能引起之危害。
四、防止採石、採掘、裝卸、搬運、堆積及採伐等作業中引起之
    危害。
五、防止有墜落、崩塌等之虞之作業場所引起之危害。
六、防止高壓氣體引起之危害。
七、防止原料、材料、氣體、蒸氣、粉塵、溶劑、化學物品、含
    毒性物質、缺氧空氣、生物病原體等引起之危害。
八、防止輻射線、高溫、低溫、超音波、噪音、振動、異常氣壓
    等引起之危害。
九、防止監視儀表、精密作業等引起之危害。
十、防止廢氣、廢液、殘渣等廢棄物引起之危害。
十一、防止水患、火災等引起之危害。
雇主對於勞工就業場所之通道、地板、階梯或通風、採光、照明
、保溫、防濕、休息、避難、急救、醫療及其他為保護勞工健康
及安全設備應妥為規劃，並採取必要之措施。
前二項必要之設備及措施等標準，由中央主管機關定之。
勞工安全衛生法第31條
違反第5 條第1 項或第8 條第1 項之規定，致發生第28條第2 項
第1 款之職業災害者，處3 年以下有期徒刑、拘役或科或併科新
臺幣15萬元以下罰金。
法人犯前項之罪者，除處罰其負責人外，對該法人亦科以前項之
罰金。


司法院資訊處製作；財團法人民間司法改革基金會備份。
